臺灣桃園地方法院民事簡易判決
111年度壢簡字第422號
原      告  詹○芝  

            陳○希  
兼  上一人
法定代理人  陳○民  
上  三  人
訴訟代理人  黃偉雄律師
被      告  呂紫晴  

訴訟代理人  劉琦富律師
複代理人    林明賢律師(嗣後解除委任)
上列當事人間因本院110年度審交訴字第40號過失致死案件，原
告提起附帶民事訴訟（110年度審交重附民字第37號），經本院
刑事庭移送前來，本院於民國111年5月5日辯論終結，判決如下
：
    主      文
一、被告應給付原告陳○民新臺幣1,006,547元，及自民國110年1
    0月14日起至清償日止，按年息5％計算之利息。
二、被告應給付原告陳○希新臺幣1,167,500元，及自民國110年1
    0月14日起至清償日止，按年息5％計算之利息。
三、被告應給付原告詹○芝新臺幣200,000元，及自民國110年10
    月14日起至清償日止，按年息5％計算之利息。　
四、原告其餘之訴駁回
五、訴訟費用由被告負擔18％，於由原告負擔。
六、本判決原告勝訴部分得假執行。但被告如以新臺幣1,006,54
    7元、1,167,500元、200,000元分別為原告陳○民、陳○希、
    詹○芝預供擔保，得免為假執行。
七、原告其餘假執行之聲請駁回。
    事實及理由
壹、程序部分
    按「行政機關及司法機關所製作必須公開之文書，除前項第
    三款或其他法律特別規定之情形外，亦不得揭露足以識別前
    項兒童及少年身分之資訊」、「本法所稱兒童及少年，指未
    滿十八歲之人」，兒童及少年福利暨權益保障法第69條第2
    項、第2條前段定有明文。本件被告陳○希為未成年人，依上
    開規定，應不公開被告陳○希、其法定代理人及其祖母之身
    分資訊為妥當，先予敘明。
貳、實體部分　　
一、原告主張：
(一)被告於民國109年4月23日下午2時7分許，駕駛車牌號碼0000
    -00號自小客貨車沿桃園市中壢區六和路往環北路方向，行
    經桃園市中壢區六和路與九和六街口，欲左轉至九和六街時
    ，本應注意車前狀況，隨時採取必要之安全措施，且汽車左
    轉前，應暫停並顯示左轉燈光，看清無來往車輛及行人，而
    當時天候陰、日間自然光線、柏油路面乾燥無缺陷、無障礙
    物、視距良好，客觀上並無不能注意之情事，竟疏未注意即
    貿然左轉，適有訴外人詹○芸自六和路往環北路方向徒步穿
    越上開交岔路口，被告見狀閃避不及，因而撞擊詹○芸(下稱
    系爭事故)，致詹○芸受有頭胸部鈍挫傷併顱內出血及氣血胸
    等傷害，經送醫急救後，仍於同日下午因車禍引起創傷性休
    克死亡。
(二)原告陳○民為詹○芸之配偶，其因詹○芸死亡，而受有醫療費
    用新臺幣(下同)2,210元、殯葬費用650,000元、扶養費用5,
    452,958元、精神慰撫金300萬元，扣除已受領之強制險50萬
    元後，仍有共計9,105,168元之損害。
(三)原告陳○希為詹○芸之女兒，其因詹○芸死亡，而受有扶養費
    用1,777,760元、精神慰撫金100萬元，扣除已受領之強制險
    50萬元後，仍有共計2,277,760元之損害。
(四)原告詹○芝為詹○芸之母親，因詹○芸死亡，而受有扶養費用1
    ,803,874元、精神慰撫金100萬元，扣除已受領之強制險50
    萬元後，仍有共計2,303,874元之損害。　　　　
(五)為此，爰依侵權行為之法律關係提起本件訴訟等語，並聲明
    ：⒈被告應給付原告陳○民9,105,168元，及自本件起訴狀送
    達翌日起至清償日止，按年息5％計算之利息。⒉被告應給付
    原告陳○希2,277,760元，及自本件起訴狀送達翌日起至清償
    日止，按年息5％計算之利息。⒊被告應給付原告詹○芝2,303,
    874元，及自本件起訴狀送達翌日起至清償日止，按年息5％
    計算之利息。
二、被告則以：原告陳○民主張之喪葬費用中有部分項目不明，
    且原告陳○民並無不能維持生活之情形，應不得請求扶養費
    ，慰撫金300萬元亦屬過高。陳○希請求應僅得請求18歲以前
    之扶養費，且原告陳○民亦為扶養義務人，扶養費用應除以
    二，就慰撫金100萬元無意見。詹○芝部分應證明其有不能維
    持生活之要件，且應與其他扶養義務人平均分擔扶養義務，
    慰撫金亦屬過高。另詹○芸應自負三成過失責任等語，資為
    抗辯。並聲明：原告之訴駁回；如受不利判決願供擔保請准
    宣告免為假執行。
三、得心證之理由:原告主張因被告上開侵權行為，致詹○芸死亡
    ，原告因而分別受有上開損害，被告自應負擔損害賠償之責
    等語，則為被告所否認，並以前揭情詞置辯，是本件應審究
    者為:(一)被告是否應負擔侵權行為責任?(二)詹○芸是否與
    有過失?(三)原告陳○民得請求之金額為若干?(四)原告陳○希
    得請求之金額為若干?(五)原告詹○芝得請求之金額為若干?
    茲分述如下:
(一)被告是否應負擔侵權行為責任?　　
　1.按汽車行駛時，駕駛人應注意車前狀況及兩車並行之間隔，
    並隨時採取必要之安全措施；汽車行近未劃設行人穿越道之
    交岔路口，遇有行人、攜帶白手杖或導盲犬之視覺功能障礙
    者穿越道路時，無論有無交通指揮人員指揮或號誌指示，均
    應暫停讓行人、視覺功能障礙者先行通過，道路交通安全規
    則第94條第3項、第103條第3項分別定有明文。次按因故意
    或過失，不法侵害他人之權利者，負損害賠償責任；汽車、
    機車或其他非依軌道行駛之動力車輛，在使用中加損害於他
    人者，駕駛人應賠償因此所生之損害民法第184條第1項前段
    、第191條之2亦分別定有明文。
　2.經查，被告上開過失駕駛行為致詹○芸不治死亡之結果，經
    本院刑事庭以110年度審交訴字第40號判決處有期徒刑6月，
    嗣經臺灣桃園地方檢察署檢察官上訴後，臺灣高等法院以11
    1年度交上訴字第27號判決上訴駁回等情，業據本院調閱上
    開刑事案件電子卷宗核閱無訛，是被告就系爭事故之發生具
    有過失至明，且其過失與詹○芸死亡結果之發生具有相當因
    果關係，均堪認定，依法被告自應負擔侵權行為責任。　
(二)詹○芸是否與有過失?
　1.按損害之發生或擴大，被害人與有過失者，法院得減輕賠償
    金額或免除之，民法第217條第1項定有明文。次按行人穿越
    道路，設有行人穿越道者，必須經由行人穿越道穿越，不得
    在其100公尺範圍內穿越道路，道路交通安全規則第134條第
    1款亦有明文。
　2.經查：依現場圖、現場照片所示，詹○芸穿越九和六街之路
    口當時並未劃設行人穿越道一節甚明（見相驗卷第39、56至
    57頁）。又桃園市政府養護工程處固於111年2月17日以桃工
    養行字第1110010587號函略以：該交岔路口因配合工程需求
    ，施工廠商於109年3月23日進行路面銑刨加封工程，期間配
    合冷塑型彩色塗料規範要求耗時約4週後進場施作，爰於同
    年4月29日完成綠鋪行穿線劃設作業等語（見高院卷第53頁
    ），說明該交岔路口本存有行人穿越道，於109年3月23日至
    4月29日間因上述工程而刨除在卷。按標線用以管制交通，
    係表示警告、禁制、指示之標識，以線條、圖形、標字或其
    他導向裝置劃設於路面或其他設施上；指示標線乃用以指示
    車道、行車方向、路面邊緣、左彎待轉區、行人穿越道等，
    期使車輛駕駛人及行人瞭解進行方向及路線，道路交通標誌
    標線號誌設置規則第146條、第148條第3款分別明定。而實
    務上認「禁制標線」雖非針對特定人所為，然係以該標誌效
    力所及之行人、車輛駕駛人為規範對象，乃屬可依一般性特
    徵確定其相對人，且係就行人、車輛駕駛人之用路權、停車
    等事項予以規範，核其性質應認為一般處分。因其屬一般處
    分，依行政程序法第100條第2項、第110條第2項規定，其送
    達得以公告為之，除公告另訂不同日期者外，自公告日起發
    生效力。就禁制標線而言，主管機關之「劃設行為」，當屬
    一種「公告」措施，故具規制作用之禁制標誌於對外劃設完
    成時，即發生效力（最高行政法院105年度判字第17號判決
    意旨參照）。至於屬於「指示標線」之行人穿越道標線是否
    具有規制性，而屬一般處分或僅為行政指導，則有不同意見
    。然無論採一般處分說或是行政指導說，皆應以該等標線事
    實上存在為前提。蓋依一般處分說乃以「劃設行為」為公告
    措施而對外發生效力，同理，標線之「塗除」即為該一般處
    分之「廢止」；而行政指導之方式乃以「明示」為之，行政
    程序法第167條定有明文，則該標線「塗除」，對於促請用
    路人為一定行進方向或路線之舉，顯已不存在。準此，該交
    岔路口之行人穿越道標線既因前述工程而刨除，自難認詹○
    芸業依循道路交通安全規則第134條之規範穿越道路，又依
    當時並無不能注意之情事，詹○芸竟未注意及此，亦堪認詹○
    芸於系爭事故之發生，併有未注意上揭規定穿越道路之過失
    ，臺灣高等法院111年度交上訴字第27號刑事判決亦同此見
    解。本院審酌被告與詹○芸之過失情節，認被告應負擔70％之
    過失責任，詹○芸則應負擔30％之過失責任。
(三)原告陳○民得請求之金額為若干?
  1.醫療費用2,210元、殯葬費用650,000元:
　　按不法侵害他人致死者，對於支出醫療及增加生活上需要之
    費用或殯葬費之人，亦應負損害賠償責任，民法第192條第1
    項定有明文。詹○芸死亡之結果與被告上揭行為具有相當因
    果關係，既經認定如前，原告自得請求被告負損害賠償責任
    。又原告陳○民主張因系爭事故支出醫療費用2,210元、殯葬
    費用650,000元，業據提出醫療費用收據、苗栗縣頭份市公
    所納骨堂規費繳款書、收據、御奠園淨界紀念會館請款對帳
    單等件為證。其中醫療費用2,210元，為被告所不爭執，堪
    信為真。至殯葬費用650,000元部分，被告雖辯以部分金額
    之收據未有細項，僅表明喪葬費，無法認定為必要費用云云
    ，然本院斟酌現今喪禮習俗、國民經濟生活水平、被害人家
    屬對其往生者之孝道及追思禮儀等一切情況，足認原告陳○
    民請求650,000元喪葬費用應屬合理必要之範圍，故原告陳○
    民此部分請求，自屬有據，應予准許。
  2.扶養費1,777,760元：
  ①按「被害人對於第三人負有法定扶養義務者，加害人對於該
    第三人亦應負損害賠償責任」、「負扶養義務者有數人時，
    應依左列順序定其履行義務之人：直系血親卑親屬」、「
    夫妻互負扶養之義務，其負扶養義務之順序與直系血親卑親
    屬同，其受扶養權利之順序與直系血親尊親屬同」、「受扶
    養權利者，以不能維持生活而無謀生能力者為限。前項無謀
    生能力之限制，於直系血親尊親屬，不適用之」、「因負擔
    扶養義務而不能維持自己生活者，免除其義務。但受扶養權
    利者為直系血親尊親屬或配偶時，減輕其義務」、「扶養之
    程度，應按受扶養權利者之需要，與負扶養義務者之經濟能
    力及身分定之」，民法第1115條第1項第1款、第1116條之1
    、第1117條、第1118條及第1119條分別定有明文。所謂「不
    能維持生活」，係指無財產足以維持生活者而言。又第三人
    有無受被害人扶養之權利，當以被害人即扶養義務人存活盡
    其扶養義務時，以權利人自己現有之財產是否不能維持生活
    ，以為判斷（最高法院81年度台上字第1504號、96年度台上
    字第2823號、98年度台上字第1791號、107年度台上字第218
    3號判決意旨參照）。又夫妻一方因交通事故死亡時，他方
    雖得向加害人請求扶養費損害賠償，惟依民法第1117條規定
    ，仍須以不能維持生活者為限，始得請求加害人賠償（最高
    法院87年度台上字第2727號民事判決意旨參照）。
  ②原告陳○民主張其為詹○芸之配偶，詹○芸依法應負扶養義務，
    而詹○芸死亡時，原告陳○民為44歲，平均餘命為36.78年，
    並以新竹市地區每人每月消費性支出26,455元計算，原告陳
    ○民受有1,777,760元之扶養費損害等語。經查，原告陳○民
    其所得部分有數筆股利、利息及薪資所得，共計約500萬餘
    元；財產部分有數筆房屋、建地及投資財產（INV），共計
    約1,000萬餘元(見個資卷)，應足可維持其生活所需，尚難
    謂已不能維持生活而有受扶養之權利。原告陳○民復未提出
    其他證據佐證其確有不能維持生活之事實，原告陳○民請求
    被告賠償其扶養費之損失，自非有據，應予駁回。
  3.精神慰撫金300萬元:
  ①按民法第194條規定：「不法侵害他人致死者，被害人之父、
    母、子、女及配偶，雖非財產上之損害，亦得請求賠償相當
    之金額。」次按人格權遭遇侵害，受有精神上之痛苦，而請
    求慰藉金之賠償，其核給之標準，須斟酌雙方之身份、資力
    與加害程度及其他各種情形核定相當之數額。且所謂「相當
    」，應以實際加害情形是否重大及被害人之身份、地位與加
    害人之經濟情況等關係定之（最高法院86年度台上字第3537
    號判決意旨參照）。
  ②經查，詹○芸為原告陳○民之配偶，詹○芸因本件車禍死亡，致
    原告陳○民承受喪親之痛，無法再享天倫之樂，堪認原告陳○
    民心理上所受痛苦之程度甚高，是原告請求被告賠償非財產
    上損害，自屬有據。本院審酌原告陳○民與被告之身分、年
    齡、地位、經濟狀況（置個資卷，僅供本院斟酌精神慰撫金
    數額之用，不予在判決中詳細列載公開），被告不法行為態
    樣及原告所受損害程度等一切情狀，認原告陳○民請求被告
    賠償於1,500,000元範圍內之精神慰撫金，應屬公允。綜上
    所述，原告陳○民因本件車禍所受損害之金額共計為2,152,2
    10元（計算式：醫療費用2,210元＋殯葬費用650,000元＋精神
    慰撫金1,500,000元＝2,152,210元），再依上開過失責任比
    例計算為1,506,547元(2,152,210元×70％＝1,506,547元)。
  4.按「保險人依本法規定所為之保險給付，視為被保險人損害
    賠償金額之一部分；被保險人受賠償請求時，得扣除之」，
    強制汽車責任保險法第32條定有明文。查本件車禍發生後，
    原告陳○民受領強制責任險理賠金額500,000元，為被告所不
    爭執，則依前揭規定，自應從本件原告陳○民所得請求之金
    額中扣除該理賠之數額。從而，原告陳○民得請求之金額應
    為1,006,547元（計算式：1,506,547元－500,000元＝1,006,5
    47元）。
(四)原告陳○希得請求之金額為若干?　 
　1.扶養費用1,777,760元:按父母對於未成年子女，有保護及教
    養之權利義務，民法第1084條第2項定有明文。所謂保護及
    教養之權利義務，包括扶養在內。自父母對未成年子女行使
    或負擔保護及教養之權利義務本質言，此之扶養義務應屬生
    活保持義務，與同法第1114條第1款所定直系血親相互間之
    扶養義務屬生活扶助義務尚有不同，故未成年子女請求父母
    扶養，自不受民法第1117條第1項規定之限制，即不以不能
    維持生活而無謀生能力為限（最高法院92年度台上字第219
    號民事判決意旨參照）。滿十八歲為成年，民法第12條定有
    明文，又本條條文於110年1月13日修正公布，並自112年1月
    1日施行。故應認原告陳○希於18歲時為成年，本院審酌原告
    陳○希為101年12月14日出生（見個資卷），於詹○芸109年4
    月23日死亡至其18歲成年尚有10年7月21日，其撫養義務人
    有詹○芸及原告陳○民2人，並參酌109年度新竹市地區平均每
    人每月消費支出26,455元，依霍夫曼式計算法扣除中間利息
    （首期給付不扣除中間利息）核計其金額為1,382,143元【
    計算方式為：(317,460×8.00000000+(317,460×0.00000000)
    ×(8.00000000-0.00000000))÷2=1,382,142.0000000000。其
    中8.00000000為年別單利5%第10年霍夫曼累計係數，8.0000
    0000為年別單利5%第11年霍夫曼累計係數，0.00000000為未
    滿一年部分折算年數之比例(235/365=0.00000000)。採四捨
    五入，元以下進位】。則原告陳○希逾此金額之請求，為無
    理由，應予駁回。至原告陳○希主張應得受扶養至22歲云云
    ，然揆諸上開規定，父母對子女之扶養義務顯係於未成年期
    間，從而原告陳○希此部分主張，容有誤會，難認可採。
　2.精神慰撫金100萬元:
　　詹○芸為原告陳○希之母親，詹○芸因本件車禍死亡，致原告
    陳○希承受喪親之痛，無法再享天倫之樂，堪認原告陳○希心
    理上所受痛苦之程度甚高，是原告請求被告賠償非財產上損
    害，自屬有據。本院審酌原告陳○希與被告之身分、年齡、
    地位、經濟狀況（置個資卷，僅供本院斟酌精神慰撫金數額
    之用，不予在判決中詳細列載公開），被告不法行為態樣及
    原告所受損害程度等一切情狀，認原告陳○希請求被告賠償1
    ,000,000元之精神慰撫金，應屬公允。綜上，原告陳○希因
    本件車禍所受損害之金額共計為2,382,143元（計算式：扶
    養費1,382,143元＋精神慰撫金1,000,000元＝2,382,143），
    再依上開過失責任比例計算為1,667,500元(2,382,143元×70
    ％＝1,667,500元，元以下四捨五入)。　
　3.查本件車禍發生後，原告陳○希受領強制責任險理賠金額500
    ,000元，為被告所不爭執，則依前揭規定，自應從本件原告
    陳○希所得請求之金額中扣除該理賠之數額。從而，原告陳○
    希得請求之金額應為1,167,500元（計算式：1,667,500元－5
    00,000元＝1,167,500元）。
(五)詹○芝得請求之金額為若干?
　1.扶養費1,803,874元:
　　原告詹○芝主張其為詹○芸之母親，詹○芸依法應負扶養義務
    ，而詹○芸死亡時，原告詹○芝為70歲，平均餘命為18.5年，
    並以桃園市地區每人每月消費性支出22,537元計算，原告詹
    ○芝受有1,803,874元之扶養費損害等語。經查，原告詹○芝
    其所得部分有數筆股利所得，共計約7萬餘元；財產部分雖
    無恆產，然有數筆投資財產（INV），且大部分為上市櫃之
    股票，具有相當之流通性，依言詞辯論終結日之交易價值計
    算原告詹○芝所有之上市櫃股票價值共計360萬元有餘(見個
    資卷)，再依原告詹○芝於銀行之利息所得為4,693元，若以
    年息約1％計算反推，可推知原告詹○芝於銀行之存款尚存約4
    6萬餘元，從而，原告詹○芝之財產共計有400萬餘元，已逾
    原告詹○芝所主張得請求之扶養費數額，應足可維持其生活
    所需，尚難謂已不能維持生活而有受扶養之權利。原告詹○
    芝復未提出其他證據佐證其確有不能維持生活之事實，原告
    詹○芝請求被告賠償其扶養費之損失，自非有據，應予駁回
    。
　2.精神慰撫金100萬元:
　　詹○芸為原告詹○芝之女兒，詹○芸因本件車禍死亡，致原告
    詹○芝承受喪親之痛，無法再享天倫之樂，堪認原告詹○芝心
    理上所受痛苦之程度甚高，是原告請求被告賠償非財產上損
    害，自屬有據。本院審酌原告詹○芝與被告之身分、年齡、
    地位、經濟狀況（置個資卷，僅供本院斟酌精神慰撫金數額
    之用，不予在判決中詳細列載公開），被告不法行為態樣及
    原告所受損害程度等一切情狀，認原告詹○芝請求被告賠償1
    ,000,000元之精神慰撫金，應屬公允。綜上，原告詹○芝因
    本件車禍所受損害之金額共計為100萬元，再依上開過失責
    任比例計算為70萬元(100萬元×70％＝70萬元)。
　3.查本件車禍發生後，原告詹○芝受領強制責任險理賠金額500
    ,000元，為被告所不爭執，則依前揭規定，自應從本件原告
    詹○芝所得請求之金額中扣除該理賠之數額。從而，原告詹○
    芝得請求之金額應為20萬元（計算式：70萬元－50萬元＝20萬
    元）。
四、末按給付無確定期限者，債務人於債權人得請求給付時，經
    其催告而未為給付，自受催告時起，負遲延責任。其經債權
    人起訴而送達訴狀，或依督促程序送達支付命令，或為其他
    相類之行為者，與催告有同一之效力；遲延之債務，以支付
    金錢為標的者，債權人得請求依法定利率計算之遲延利息；
    應付利息之債務，其利率未經約定，亦無法律可據者，週年
    利率為百分之5 ，民法第229 條第2 項、第233 條第1 項前
    段、第203 條分別定有明文。本件侵權行為損害賠償債務，
    其給付並無確定期限，依前揭規定，被告應自起訴狀繕本送
    達之翌日起負遲延責任。查本件被告係於110年10月13日合
    法收受起訴狀繕本（見附民卷第5頁），是被告應自其翌日
    即110年10月14日起負遲延責任。
五、綜上所述，是原告依侵權行為之法律關係請求被告如主文第
    1至3項所示，為有理由，應予准許。逾此範圍之請求，則屬
    無據，應予駁回。
六、本件原告勝訴部分係適用簡易程序所為被告敗訴之判決，爰
    依民事訴訟法第389條第1項第3款之規定，依職權宣告假執
    行，並依聲請宣告被告供擔保免為假執行之金額。另原告雖
    聲明願供擔保請准宣告假執行，惟本院既已職權宣告之，原
    告此部分聲請，核僅為促請本院職權發動，自無庸另為准駁
    之諭知。至原告敗訴部分，其假執行之聲請即因訴之駁回而
    失所依據，應併予駁回。
七、本件為判決之基礎已臻明確，兩造其餘主張、陳述並所提證
    據均與本件之結論無礙，爰不再一一論述，附此敘明。
八、本件係刑事附帶民事訴訟，而由本院刑事庭移送民事庭者，
    依刑事訴訟法第504條第2項規定，免納裁判費，惟仍依民事
    訴訟法第79條規定，諭知訴訟費用之負擔，以備將來如有訴
    訟費用發生時，得以確定其數額，併予敘明。　　　
中　　華　　民　　國　　111 　年　　6 　　月　　23　　日
                  中壢簡易庭      法  官  江碧珊
以上為正本係照原本作成。
如不服本判決，應於送達後20日內，向本院提出上訴狀並表明上
訴理由。
如委任律師提起上訴者，應一併繳納上訴審裁判費。
中　　華　　民　　國　　111 　年　　6 　　月　　23　　日
                                  書記官  張育誠